臺灣板橋地方法院刑事判決　　　　　　　96年度訴緝字第87號
公　訴　人　臺灣板橋地方法院檢察署檢察官
被　　　告　甲○○
　　　　　　　　　　　號11樓.
　　　　　　　　　　（現於臺灣台北監獄臺北分監另案執行）
上列被告因詐欺案件，經檢察官提起公訴（95年度偵緝字第817
號），本院判決如下：
    主  文
甲○○幫助連續意圖為自己不法之所有，以詐術使人將本人之物
交付，處有期徒刑肆月，如易科罰金，以銀元佰元即新臺幣玖
佰元折算壹日。
    事  實
一、甲○○前因違反毒品危害防制條例案件，曾於民國94年12月
    16日經本院以94年度簡字第5526號判決判處有期徒刑3 月，
    並於95年3 月15日經易科罰金執行完畢（不構成累犯）。嗣
    又因偽造文書案件，經本院以95年度簡字第1566號判決判處
    有期徒刑4 月，甫於96年3 月4 日入監，指揮書執畢日期為
    96年8月25日（現在執行中，亦不構成累犯）。
二、甲○○預見提供自己帳戶予不明人士使用，將會幫助他人詐
    取財物，仍基於幫助連續詐欺之不確定故意，於94年3 月24
    日前之94年3 月間某日（起訴書載為94年3 月22日），在臺
    北縣土城市○○路91巷3 號住處樓下，將以其名義申請使用
    之上海商業銀行土城分行（以下簡稱上海商銀）00-0000-00
    00 -0000帳戶及中國信託商業銀行中和分行（以下簡稱中信
    銀）0000-0000-0000帳戶之存摺、密碼、提款卡等物，以每
    帳戶新臺幣（下同）1,500 元之代價，出售予予自稱「林賢
    志」（起訴書誤載為「林志賢」）之不詳真實身份之成年男
    子。嗣該成年男子及其所屬詐騙集團基於意圖不法所有之概
    括犯意連續為下列行為：
    (一)於94年3 月24日5 時22分許之前之同日某時，乙○○因於
      網路上發現自稱佯稱女性之人欲結交網友，遂撥打000000
      0000號、0000000000號行動電話號碼欲相約見面，旋遭詐
      騙集團成員以查核身分為藉口，要求乙○○需至自動櫃員
      機操作提款卡以確認職業類別，致乙○○陷於錯誤，於同
      日5 時22分許，在新竹市○○街60號農民銀行之自動提款
      機匯款43,210元至前揭甲○○所申設之上海商銀00-0000-
      0000-0000 帳戶內，旋遭詐騙集團成員於同日稍後藉提款
      卡跨行領款之方式而分2 次提領一空。
    (三)另於94年3 月25日15時之前某時，經丙○○撥打00000000
      00號、0000000000號、0000000000號等行動電話門號欲尋
      求女子援交，而由該詐騙集團成員佯以需確認身份並非警
      方人員為由，要求丙○○至自動提款機輸入號碼，致丙○○陷於錯誤，接續於同年月日15時零分14秒許、15時4 分
      1 0 秒許在桃園縣桃園市中信銀之自動櫃員機存入53,000
      元以及1,000 元至前揭甲○○所申設之中信銀0000-0000-
      0000帳戶，惟旋亦經詐騙集團成員於其後各以提款卡或臨
      櫃提現方式分4 次提領一空。
    嗣因乙○○、丙○○查覺受騙，分別報警，甲○○於95年3
    月26日18時50分許，前往中信銀板橋誠品簡易分行（址設臺
    北縣板橋市○○路○ 段46號2 樓），欲申辦更換提款卡時，
    因前揭中信銀帳戶已列為警示帳戶，而為行員王昱文報警查
    獲。
二、案經乙○○訴由台中縣警察局大甲分局報請臺灣台中地方法
    院檢察署（下稱台中地檢署）呈請臺灣高等法院檢察署令轉
    臺灣板橋地方法院檢察署（下稱板橋地檢署）檢察官，暨丙○○訴由臺北縣政府警察局板橋分局報請板橋地檢署偵查起
    訴。
    理  由
一、訊之被告甲○○在本院準備程序、審理中對於前揭事實已坦
    承不諱，核與被害人乙○○、丙○○於警詢時指述之情節相
    符（見台中縣警察局大甲分局卷第4 至5 頁、板橋地檢署94
    年度偵字第21481 號卷第13、14頁），又其中信銀帳戶申辦
    更換提款卡之情節，亦據證人王昱文於警詢時證述清楚（板
    橋地檢署上開卷宗第18、45至46頁），並有上海商銀土城分
    行於94年4 月8 日以（94）上土城字第09400074號函及所附
    甲○○（前述00-0000-0000-0000 號帳戶之開戶資料及帳戶
    往來明細以及農民銀行自動櫃員機交易明細表1 紙，與中信
    銀95年11月7 日中信銀集作000000000092號函及所附辦理各
    項帳務申請書、被告之身份證及健保卡、印鑑卡、個人基本
    資料表、確認條款約定書、歷史交易查詢報表，暨中信銀客
    戶交易明細表（上開警局卷第7 、12至15頁，板橋地檢署94
    年度偵字第21 481號卷第19頁、本院95訴字第2706號卷第42
    至51頁）等在卷可證。故綜上，被告於本院審理中所為之任
    意性自白核與事實相符，應屬可信。本件事證明確，被告犯
    行堪以認定。
二、論罪法條：
  (一)查，金融存款帳戶，屬於個人財產權益，其與儲戶存摺、印
    章、提款卡相結合，專屬性、私密性更高，除非本人或與本
    人具密切之關係者，難認有何理由可自由使用私人之存摺、
    印鑑及提款卡，一般人亦均有應妥善保管上開物件，防止被
    他人冒用之認知。且近來詐欺集團犯案每每利用人頭帳戶為
    其犯罪工具，若任意提供自己帳戶及其相關物件資料予不明
    人士使用，將有遭他人作為詐欺犯罪時，非正當資金進出之
    用之不法用途，此為具有社會生活經驗之成年人所得認識，
    本件被告任意交付其帳戶資料予不認識之人，即有以己帳戶
    供他人作為詐欺犯罪時使用之未必故意甚明。惟被告僅提供
    其帳戶之相關物件，為他人之詐欺取財犯行提供助力，尚無
    以自己實施詐欺犯罪之意思，而與他人有詐欺犯罪之犯意聯
    絡，或被告有直接參與詐欺犯罪構成要件行為之分擔情事，
    尚非共同正犯。
  (二)按上開詐騙集團成員與被告行為後，刑法第56條連續犯之規
    定，業於94年1 月7 日修正公布刪除，並於95年7 月1 日施
    行，則上開詐騙集團成員與被告之犯行，因行為後新法業已
    刪除連續犯之規定，此刪除雖非犯罪構成要件之變更，但顯
    已影響行為人刑罰之法律效果，自屬法律有變更，依新法第
    2 條第1 項規定，比較新、舊法結果，仍應適用較有利於被
    告之行為時法律即舊法論以連續犯（最高法院95年第8 次刑
    事庭會議決議參照）。又被告行為後，94年1 月7 日修正公
    布之刑法第33條第5 款規定罰金刑為新台幣1000元以上，以
    百元計算之，新法施行後，依新法第2 條第1 項之規定，亦
    應適用行為時即修正前舊法之規定。
  (三)按自稱「林賢志」之不詳真實姓名年籍成年男子及其所屬詐
    騙集團以詐術，使被害人乙○○、丙○○二人陷於錯誤，或
    匯款1 次、或接續存款，應係犯刑法第第339 條第1 項之詐
    欺取財罪；又該詐騙集團成員等人先後多次行為，時間緊接
    ，所犯為構成要件相同之罪名，顯係基於概括之犯意為之，
    為連續犯。故核被告所為，係犯刑法第30條第1 項、第339
    條第1 項之幫助詐欺取財罪；起訴書雖認被告涉犯罪名為刑
    法第339 條第1 項、第30條第1 項幫助詐欺及洗錢防制法第
    9 條第1 項幫助洗錢等罪嫌，然依前述即有未洽，惟起訴基
    本社會事實同一，且經蒞庭檢察官本質偵查一體而當庭更正
    起訴法條（刪除前述洗錢防制法第9 條第1 項之幫助洗錢罪
    名），本院自得依蒞庭檢察官更正之起訴法條加以審理，不
    再變更起訴法條。被告幫助他人犯罪，應依刑法第30條第2
    項之規定，按正犯之刑減輕之。爰審酌被告犯罪之動機僅係
    因一時貪圖小利，出售帳戶予他人犯罪使用之手段，影響社
    會正常交易安全，增加被害人尋求救濟之困難，並使犯罪之
    追查趨於複雜，然於犯罪後已坦承犯行之態度等一切情狀，
    量處如主文所示之刑。另按行為後法律有變更者，適用行為
    時之法律。但行為後之法律有利於行為人者，適用最有利於
    行為人之法律，新修正刑法第2 條第1 項定有明文。被告犯
    罪時之刑法第41條第1 項前段規定：「犯最重本刑為5 年以
    下有期徒刑以下之刑之罪，而受6 個月以下有期徒刑或拘役
    之宣告，因身體、教育、職業、家庭之關係或其他正當事由
    ，執行顯有困難者，得以1 元以上3 元以下折算一日，易科
    罰金。」。又受刑人行為時之易科罰金折算標準，修正前罰
    金罰鍰提高標準條例第2 條前段（現已刪除）規定，就其原
    定數額提高為100 倍折算1 日，則本件受刑人行為時之易科
    罰金折算標準，應以銀元300 元折算1 日，經折算為新臺幣
    後，應以新臺幣900 元折算為1 日。惟95年7 月1 日修正公
    布施行之刑法第41條第1 項前段則規定：「犯最重本刑為五
    年以下有期徒刑以下之刑之罪，而受六個月以下有期徒刑或
    拘役之宣告者，得以新臺幣一千元、二千元或三千元折算一
    日，易科罰金。」；比較修正前後之易科罰金折算標準，以
    95 年7月1 日修正公布施行前之規定，較有利於受刑人，則
    應依刑法第2 條第1 項前段，適用修正前刑法第41條第1 項
    前段規定，定其折算標準。
四、又本件雖經警扣得中國信託商業銀行甲○○名義申設之0000
    -0000-0000帳戶提款卡壹張（扣押物品清單見板橋地檢署94
    年度核退偵字第2187號卷第4 頁），然上開物品乃被告於94
    年3月26日至中信銀板橋誠品簡易分行辦理換發提款卡時所
    持之物，此參臺北縣政府警察局板橋分局94年5月16日北縣
    警板刑字第0940014181號刑事案件移送書（同上偵卷第1頁
    ）及證人王昱文前述證言即足明瞭，揆諸被告已於警詢時指
    稱「94年3月25日下午18點左右在中國信託土城分行提領，
    這是我第一次使用該提款卡」、「（問：你的中國信託商業
    銀行提款卡於94年3月25日才辦理，為何今26日卻要立即辦
    理更換？）因為我去提款，可是卻無法提款，我打電話到中
    國信託銀行查詢，服務人員告訴我要到銀行櫃檯辦理更換」
    等語（板橋地檢署94偵字第21481號卷宗第22頁），參以中
    信銀於警扣押上開提款卡時，並未提供被告換發提款卡之申
    請資料，此經證人王昱文於警詢時證述明確（同上偵卷第41
    頁），可見被告於前開提款卡經警於前述時、地扣案後並未
    另自中信銀補發取得新的提款卡甚明，另觀上開中信銀帳戶
    竟於同年月28日仍有以提款卡提款之紀錄，此依前述中信銀
    95 年11月7日中信銀集作000000000092號函及所附客戶歷史
    交易查詢報表可稽，足見被告交付該自稱「林賢志」之人之
    提款卡當另有其物，亦即本件扣案提款卡並非被告原先出售
    交付予自稱「林賢志」之人應無庸疑，因此本院爰不另為沒
    收之諭知，在此說明。
據上論斷，應依刑事訴訟法第273 條之1 第1 項第299 條第1項
前段，刑法第30條第1 項前段、第2 項、第339 條第1 項，（修
正前刑法）第56條、（修正前刑法）第41條第1 項前段，罰金罰
鍰提高標準條例第1 條前段、（廢止前）罰金罰鍰提高標準條例
第2 條，判決如主文。
本案經檢察官朱學瑛到庭執行職務。
中　　華　　民　　國　　96　　年　　5 　　月　　9　　 日
                  刑事第三庭法　官  蕭胤瑮
上列正本證明與原本無異。
如不服本判決，應於判決送達後十日內向本院提出上訴狀（應附
繕本），上訴於臺灣高等法院。
                            書記官  黃炎煌
中　　華　　民　　國　　96　　年　　5 　　月　　9 　　日
附錄：本案論罪科刑法條全文
中華民國刑法第339條：
意圖為自己或第三人不法之所有，以詐術使人將本人或第三人之
物交付者，處五年以下有期徒刑、拘役或科或併科一千元以下罰
金。
以前項方法得財產上不法之利益或使第三人得之者，亦同。
